【裁判字號】    99,訴,2181
【裁判日期】    990730
【裁判案由】    毒品危害防制條例
【裁判全文】
臺灣板橋地方法院刑事判決              99年度訴字第2181號
公  訴  人  臺灣板橋地方法院檢察署檢察官
被      告  甲○○
上列被告因違反毒品危害防制條例案件，經檢察官提起公訴（99
年度毒偵字第4982號），嗣因被告就被訴事實為有罪之陳述，本
院告知被告簡式審判程序之旨，並聽取當事人之意見後，裁定改
由受命法官獨任依簡式審判程序進行，判決如下：
    主  文
甲○○施用第一級毒品，累犯，處有期徒刑捌月。
    事  實
一、甲○○前因施用毒品案件，經本院裁定送觀察、勒戒後，因
    認有繼續施用毒品之傾向，又經本院裁定令入戒治處所施以
    強制戒治，並於民國94年11月15日入所戒治，嗣於95年10月
    23日執行完畢釋放出所，且經臺灣板橋地方法院檢察署檢察
    官於95年12月14日以95年度戒毒偵字第496 號不起訴處分確
    定。其於上開強制戒治執行完畢釋放後之5 年內，復因施用
    毒品案件，經本院以96年度訴字第239 號判處有期徒刑9 月
    ，再經臺灣高等法院以96年度上訴字第1534號判決駁回上訴
    確定，嗣經臺灣高等法院以96年度聲減字第3488號裁定減刑
    為有期徒刑4 月又15日確定，而於97年3 月6 日繳納易科罰
    金而執行完畢。詎其猶不知悔改，竟又基於施用第一級毒品
    海洛因之犯意，於99年5 月6 日某時，在其臺北縣五股鄉○
    ○路6 號之住處內，以針筒注射海洛因之施用方式，施用海
    洛因1 次。嗣於99年5 月7 日下午4 時許，在臺北縣新莊市
    ○○○路242 號前，因其形跡可疑，為警盤查，警方並徵得
    其之同意後，採集其尿液送驗而查獲上情。
二、案經臺北縣政府警察局板橋分局報告臺灣板橋地方法院檢察
    署檢察官偵查起訴。
    理  由
壹、程序方面
    按本件被告甲○○所犯係死刑、無期徒刑、最輕本刑為3 年
    以上有期徒刑以外之罪，其於準備程序就前揭被訴事實為有
    罪之陳述，經法官告知簡式審判程序之旨，並聽取其與公訴
    人之意見後，本院認無不得或不宜改依簡式審判程序進行之
    處，爰依刑事訴訟法第273 條之1 第1 項、第284 條之1 ，
    裁定本件由受命法官獨任進行簡式審判程序，合先敘明。
貳、實體方面
  一、訊據被告甲○○對於前揭犯罪事實均坦承不諱，本院復審
      酌：
    (一)查被告前因施用毒品案件，有如前揭犯罪事實欄所載經送
      觀察勒戒、強制戒治及戒治執行完畢後釋放之紀錄，且有
      如前揭犯罪事實欄所載之論罪科刑及執行完畢之紀錄，此
      有臺灣高等法院被告前案紀錄表1 份在卷可按，是被告於
      涉本案之前，業曾因初犯施用毒品案件，經送前揭強制戒
      治，且於前揭強制戒治執行完畢釋放後之5 年內，再犯前
      揭施用毒品之罪甚明。
    (二)次查，經警將被告遭查獲時所採之尿液送驗結果，係呈嗎
      啡陽性反應，此有警方所採尿液之姓名代碼對照表、臺灣
      檢驗科技股份有限公司99年5 月28日編號UL/2010/50362
      號濫用藥物檢驗報告各1 份在卷可稽。又查：
      1.海洛因施用入人體後水解還原成嗎啡，再循嗎啡之代謝
        方式排出體外，業據行政院衛生署藥物食品檢驗局以73
        藥檢壹字第030221號函說明綦詳，且尿液中能否驗出嗎
        啡陽性反應，與其投與量、投與途徑、採尿時間、個人
        體質及檢測方法之靈敏度有關，國外曾有文獻報導注射
        6 毫克之海洛因鹽酸鹽，其代謝物嗎啡之平均可檢出時
        限約為26小時，亦經行政院衛生署藥物食品檢驗局於81
        年9 月8 日以（81）藥檢壹字第8114885 號函釋明在案
        。
      2.再者，前揭尿液檢驗報告載明係以ＧＣ／ＭＳ（即氣相
        層析質譜儀分析法）方法作為確認檢驗之方式，而該方
        法之原理係檢品經氣化後，通過層析管分離純化，再將
        純化後之成分循序送入質譜儀做個別鑑定。因質譜儀所
        測定之圖譜，在化學上被公認具有指紋特性，故可據以
        完全判定該檢品係為何種化合物。職是，台北榮民總醫
        院即認為若以氣相層析質譜儀（ＧＣ／ＭＳ）作藥物及
        其代謝產物之定性及定量分析，幾乎不會有偽陽性反應
        產生，此經該院於83年4 月7 日以83北總內字第3059號
        函釋明在案。
      3.準此而論，被告之尿液經以氣相層析質譜儀分析法檢驗
        ，既係呈嗎啡陽性反應，顯見被告應有在前揭犯罪時間
        施用海洛因之行為甚明。
    (三)綜上所述，被告前曾初犯施用毒品，經送前揭強制戒治，
      而於前揭強制戒治執行完畢釋放後，5 年內再犯施用毒品
      之罪，嗣後又為本件施用毒品犯行，事證應屬明確，其犯
      行應堪認定。
  二、查海洛因係屬毒品危害防制條例第2 條第2 項第1 款所規
      定之第一級毒品，核被告所為，係犯毒品危害防制條例第
      10條第1 項施用第一級毒品罪。被告持有毒品，復進而施
      用，其持有毒品之低度行為，為施用毒品之高度行為所吸
      收，不另論罪。被告前有如前揭犯罪事實欄所載論罪科刑
      及執行完畢之紀錄，此有前揭前案紀錄表在卷可按，其受
      有期徒刑執行完畢，於5 年以內故意再犯本件最重本刑為
      有期徒刑以上之罪，為累犯，應依刑法第47條第1 項規定
      ，加重其刑。
  三、本院審酌被告施用毒品，足以戕害其身心，滋生其他犯罪
      ，惡化治安，嚴重損及公益，且被告前曾多次犯有施用毒
      品，並經強制戒治執行完畢釋放，其竟再為本件施用毒品
      犯行，顯見其不思悔改，自制力亦顯不佳；惟另考量被告
      於本院審理時已能坦承犯行，而其施用毒品之行為於本質
      上係屬自我戕害行為，反社會性之程度應屬較低，兼衡其
      之犯罪動機、目的、智識程度非高（學歷為國中肄業）及
      其家庭經濟狀況僅為勉持等一切情狀，酌情量處如主文所
      示之刑，以資懲儆。
據上論斷，應依刑事訴訟法第273 條之1 第1 項、第284 條之1
、第299 條第1 項前段，毒品危害防制條例第10條第1 項，刑法
第11條前段、第47條第1 項，判決如主文。
本案經檢察官陳姿雯到庭執行職務。
中    華    民    國    99    年    7     月    30    日
                  刑事第二十一庭  法  官  陳信旗
以上判決正本證明與原本無異。
如不服本判決，應於判決送達後10日內敘明上訴理由，向本院提
出上訴狀 (應附繕本) ，上訴於臺灣高等法院。其未敘述上訴理
由者，應於上訴期間屆滿後20日內向本院補提理由書，「切勿逕
送上級法院」。
                                  書記官  陳金鳳
中    華    民    國    99    年    7     月    30    日
附錄本判決論罪科刑之法條：
毒品危害防制條例第10條
    施用第一級毒品者，處6 月以上5 年以下有期徒刑。
    施用第二級毒品者，處3 年以下有期徒刑。

司法院資訊處製作；財團法人民間司法改革基金會備份。
